# 有关某一理财产品组合会计核算问题请教

提问人：wjhzhcn 时间：2015-09-26 16:21:26
问题： 1 、公司与银行签订“以理财产品及定期存款为质押物，获取银行承兑汇票”产品组合协议，在资产负债日是否可以将理财产品和定期存款与银行承兑汇票以抵消后的净额列示？ 2 、该等理财协议是基于企业与银行就“以理财产品及定期存款为质押物，获取银行承兑汇票”为整体考虑（分别计算可能导致某年亏损，某年又盈利），约定通过该组合可以使得公司获限固定收益，每一笔业务所取得的收益最终金额相对固定，但因组合中不同产品有不同到期日，如果按照不同的到期日核算单个产品收益，将会使得各年损益出现大额波动（参与该组合的金额达数十亿元），与公司与银行签订协议的初衷（固定收益，且肯定可以盈利）不符，因而是否可以将上述组合的收益在交易发生日或者到期日一次性确认？ 背景信息： 公司为交易平台，撮合买方双方交易，经手交易额每年达人民币数十亿元，原来资金都是直接支付，为了充分让经手的资金产生更多收益，开展供应链金融业务，公司和中国银行某支行达成协议：
银行设计一个产品组合，改变原有直接支付货币资金的方式，将原本直接向供应商支付的货款存入中国银行购买其理财产品和定期存款（比例根据每笔交易由银行确定，根据公司最终需获取的收益和理财产品收益进行配比理财产品和定期存款），同时，以该产品组合全额质押给中国银行作为银行承兑汇票保证金，公司向供应商支付银行承兑汇票的同时由公司（买方）代理贴现并承担利息，供应商仍按合同金额收取全额货款。该产品组合的总收益大于银行承兑汇票的贴现利息，公司取得结算净收益。 涉及文件：理财产品（非保本浮动盈亏）客户协议书、保证金存款单及保证金质押合同、商业汇票银行承业务申请书、商业汇票买方付息贴现业务合作协议、抵消协议（产品组合与汇票部分金额）。该等协议的关键内容大致如下： 1 、 该产品组合中理财产品与定期存款的存入金额由银行按照与公司约定的固定收益并根据贴现息等进行测算后确定理财产品与定期存款的各自金额； 2 、 可以开具票据的金额以理财产品及定期存款的金额之和再加上理财产品测算的收益（理财产品收益可以预先支付给公司），票据开具当时进行贴现。 3 、抵消协议规定银行有权单方面提前抵消以净额结算，但公司只能被动持有至到期后接受被抵消,不得提前；

回答人：chenyiwei
1 、因为公司方面没有抵销后以净额结算的法定或合同权利，因此不能抵销列报。 2 、一般情况下应分别核算各单项金融工具，将多项金融工具“合成”为一项的门槛极高。收益不能在交易发生日或者到期日一次性确认，而应根据单独核算的各项金融工具分别适用的会计原则分别确认。

提问人：wjhzhcn 时间：2015-09-27 07:58:48
非常感谢。但是，我还是对以下不是很理解：
《企业会计准则第 37 号――金融工具列报》第五章 金融资产和金融负债的抵销“第二十八条 金融资产和金融负债应当在资产负债表内分别列示，不得相互抵销。但同时满足下列条件的，应当以相互抵销后的净额在资产负债表内列示： 一企业具有抵销已确认金额的法定权利，且该种法定权利是当前可执行的；二企业计划以净额结算，或同时变现该金融资产和清偿该金融负债”， “第二十九条 抵销权是债务人根据合同或其他协议，以应收债权人的金额全部或部分抵销应付债权人的金额的法定权利。在某些情况下，如果债务人、债权人和第三方三者之间签署的协议明确表示债务人拥有该抵销权，并且不违反相关法律或法规，债务人可能拥有以应收第三方的金额抵销应付债权人的金额的法定权利”
双方签订的抵消协议，约定以在银行的理财产品偿还到期的应付票据，这个已经在合同里面约定，能否就是“抵销权是债务人根据合同或其他协议，以应收债权人的金额全部或部分抵销应付债权人的金额的法定权利”？
其次，应付票据金额和理财产品组合的金额在 是确定的，银行在任何时候单方面都可以提前行使抵销权，这个能够是满足“一企业具有抵销已确认金额的法定权利，且该种法定权利是当前可执行的”，以及 企业计划以净额结算---抵消协议？准则说的“同时变现该金融资产和清偿该金融负债”，是否也满足了呢？只要理财产品组合可以支付，立刻就支付了应付票据。
企业安排，好像直接针对这两条来的？

回答人：chenyiwei
因为“抵消协议规定银行有权单方面提前抵消以净额结算，但公司只能被动持有至到期后接受被抵消,不得提前”，因此被审计单位不具有抵销结算的法定或合同权利，因此也就不符合抵销列报的条件。而且，抵销列报只涉及报表列报问题，对你所关心的各年度损益波动问题并无帮助。请注意：根据金融工具列报准则第三十五条规定：“企业应当区分金融资产和金融负债的抵销与终止确认。抵销金融资产和金融负债并在资产负债表中以净额列示，不应当产生利得或损失；终止确认是从资产负债表列示的项目中移除相关金融资产或金融负债，有可能产生利得或损失”。

提问人：zico9999 时间：2015-09-28 08:47:36
请教陈版： 1 、前抵销协议情况下，企业会计处理依然是分别计量金融资产和负债，只是财务报表列报时可以合并抵销以净额列报？
2 、后抵销协议情况下，会计处理和报表列报都应分开？

回答人：chenyiwei
请分别说明你所说的两类抵销协议的基本特征和区别？